臺灣高等法院高雄分院民事判決　　　　　95年度上易字第54號
上　訴　人　甲○○
訴訟代理人　呂郁斌律師
上　訴　人　丁○○
　　　　　　　　　　　　5號
被　上訴人　丙○○
法定代理人　丁○○
　　　　　　乙○○
上列當事人間請求損害賠償事件，上訴人對於中華民國95年2 月
27日臺灣高雄地方法院94年度訴字第1916號第一審判決提起上訴
，上訴人丁○○並為訴之追加本院於96年3 月14日言詞辯論終結
，判決如下：
    主  文
原判決關於駁回上訴人丁○○後開第2 項請求部分及訴訟費用（
除確定部分外）之裁判均廢棄。
上訴人甲○○應再給付上訴人丁○○新台幣貳拾肆萬貳仟零拾
伍元及自民國九十四年六月十一日起至清償日止，按週年利率百
分之五計算之利息。
上訴人甲○○應給付上訴人丁○○新台幣肆拾柒萬壹仟佰玖拾
柒元及自民國九十五年十二月二十八日起至清償日止，按週年利
率百分之五計算之利息。
原判決關於命上訴人甲○○應給付被上訴人丙○○超過新台幣伍
萬元及自民國九十四年六月十一日起至清償日止，按週年利率百
分之五計算之利息部分及該部分假執行之宣告均廢棄。
上開第四項廢棄部分，被上訴人丙○○在第一審之訴及假執行之
聲請均駁回。
上訴人丁○○之其餘上訴，追加之訴及上訴人甲○○之其餘上訴
均駁回。
第一審（除確定部分外）、第二審及追加之訴訴訟費用由上訴人
甲○○負擔三分之二，餘由上訴人丁○○及被上訴人丙○○負擔
。
　　事實及理由
一、上訴人丁○○、被上訴人丙○○起訴主張：對造上訴人甲○
    ○於民國93年4 月3 日17時45分許，在高雄市○○區○○路
    510 巷30之5 號「大眾釣蝦場」南側騎乘車牌號碼XVP-752
    號重型機車起駛之際，因疏未注意行車起步前應顯示方向燈
    ，並注意前後左右有無障礙或車輛行人，且應讓行進中之車
    輛行人優先通行之規定，竟貿然自該停車處由西向東轉北行
    駛，適上訴人丁○○騎乘車牌號碼OCZ-187 號機車並後載被
    上訴人丙○○（民國78年1 月28日）由北向南行經該路段，
    因上訴人甲○○所騎機車之右手把擦撞上訴人丁○○所騎乘
    機車之右手把，而致上訴人丁○○及被上訴人人車倒地。造
    成上訴人丁○○受有右橈骨骨折併橈神經損傷等傷害；被上
    訴人亦因之受有頭部外傷及四肢擦傷之傷害。而上訴人丁○
    ○因上開車禍業已支出機車報廢費用新台幣（下同）1,050
    元、醫藥費42萬1,838 元（包含已支付之長庚醫院、潘明享
    骨科外科診所自付額1 萬4,910 元、6 個月之看護費21萬6,
    000 元、病房價差額2,600 元、藥品費2,355 元，及預估未
    來第2 次手術需支出之費用23萬5,865 元，扣除已請領之保
    險金4 萬9,892 元）。而上訴人丁○○於車禍前每月收入為
    1 萬6,500 元，因此之傷害不能工作24個月，乃受有39萬6,
    000 元（即16,500×24＝396,000） 之工作損失，且上訴人
    丁○○因此傷害須復健治療，日後尚須接受第2 次之手術，
    更因此傷害無法工作而使家中生計幾無以維繫，家人亦深受
    其害，上訴人丁○○身心上所受之痛苦實難以言喻，上訴人
    甲○○亦應賠償上訴人丁○○精神慰撫金80萬元（以上合計
    1,618,888 元），又被上訴人因上開車禍受傷，而事故發生
    之時，適逢國中基礎測驗之前1 個月，被上訴人因此驚嚇過
    度導致學測失常，精神實感痛苦，上訴人甲○○亦應賠償被
    上訴人30萬元。惟車禍發生迄今，上訴人甲○○竟拒不賠償
    ，為此依侵權行為損害賠償之法律關係，提起本件訴訟。聲
    明求為判決：(一)上訴人甲○○應給付上訴人丁○○161 萬8,
    888 元，給付被上訴人30萬元，及均自起訴狀繕本送達翌日
    （即94年6 月11日）起至清償日止，按週年利率百分之五計
    算之利息，(二)訴訟費用由上訴人甲○○負擔。(三)願供擔保，
    請准宣告假執行。
二、上訴人甲○○則以：上訴人甲○○就本件車禍之發生固有過
    失，惟以警方繪製之現場圖觀之，上訴人丁○○所騎乘機車
    於事發後，在現場留有7.7 公尺之刮地痕，顯見其當時之車
    速應不只時速10幾公里，而當時上訴人甲○○所騎乘之機車
    尚在起步之階段，若上訴人丁○○稍加注意，亦可避免其機
    車手把與上訴人甲○○所騎機車擦撞之發生，是上訴人丁○
    ○顯亦有超速及未注意車前狀況之過失。況上訴人丁○○之
    傷勢並無看護之必要，上訴人丁○○請求2 年之工作損失及
    看護費，並無理由，且上訴人丁○○及被上訴人請求之精神
    慰撫金亦均過高等語，資為抗辯。
三、本件原審對於上訴人丁○○、被上訴人之請求判決：(一)上訴
    人甲○○應給付上訴人丁○○64萬2,373 元（即醫藥費17,2
    65元、看護費111,600 元、2 次手術費用5,000 元、工作損
    失158,400 元、精神慰撫金400,000 元扣除已領取之保險給
    付之49892 元），給付被上訴人15萬元，及均自94年6 月11
    日起至清償日止，按週年利率百分之五計算之利息。(二)上訴
    人甲○○、被上訴人其餘之訴駁回。(二)訴訟費用由上訴人甲
    ○○負擔10分之4 ，餘由上訴人丁○○、被上訴人負擔。並
    就上訴人丁○○勝訴部分，依兩造之陳明，分別酌定相當擔
    保金額，併予宣告假執行及免為假執行。且就被上訴人勝訴
    部分，依職權宣告假執行及駁回上訴人丁○○、被上訴人其
    餘假執行之聲請，上訴人丁○○、甲○○均聲明不服。上訴
    人丁○○並於本院為訴之追加。上訴及追加之訴聲明求為判
    決：(一)原判決關於駁回上訴人丁○○後開第2 項請求部分（
    追加部分除外）及該部分假執行之聲請暨訴訟費用之裁判均
    廢棄。(二)上訴人甲○○給付丁○○88萬7,832 元[ 其中醫藥
    費6, 661元、工作損失51,700元，減少工作能力41萬3,036
    元（即請求之80萬9,036 元超過39萬6,000 元部分）。係追
    加部分按此追加部分，請求之基礎事實同一，依民事訴訟法
    第446 條第1 項但書、第255 條第1 項第2 款規定，無庸上
    訴人甲○○之同意，併予明] 及自起訴狀繕本送達翌日起
    至清償日止，按週年利率百分之五計算之利息。(三)第一、二
    審及追加之訴訴訟費用由上訴人甲○○負擔。上訴人甲○○
    上訴聲明求為判決：(一)原判決不利於上訴人甲○○之部分廢
    棄。(二)上開廢棄部分，上訴人丁○○、被上訴人在第一審之
    訴及假執行之聲請均駁回。(三)第一、二審及追加之訴訴訟費
    用由上訴人丁○○、被上訴人負擔。(四)如受不利判決，願供
    擔保，請准宣告免為假執行。上訴人丁○○、被上訴人均答
    辯聲明：(一)上訴人甲○○上訴駁回。(二)第二審訴訟費用由上
    訴人甲○○負擔。上訴人甲○○答辯聲明為：(一)上訴人丁○
    ○之上訴及追加之訴均駁回。(二)第二審訴訟費用及追加之訴
    訴訟費用由上訴人丁○○負擔。
四、兩造不爭執之事項如下，並有診斷證明書、高雄市政府交通
    局車輛行車事故鑑定委員會鑑定意見書、高雄市車輛行車事
    故覆議鑑定委員會鑑定覆議意見書、戶籍謄本、薪資印領清
    冊、醫療費用收據、原法院93年度交易字第265 號刑事判決
    附卷可稽，堪予採信：
  (一)上訴人甲○○於93年4 月3 日17時45分許，騎乘車牌號XVP-
    752 號重型機車自高雄市○○區○○路510 巷30之5 號「大
    眾釣蝦場」南側起駛之際，於該處由西向東轉北行駛，適上
    訴人丁○○騎乘機車，後載被上訴人由北向南行經該路段，
    而互相擦撞，致上訴人丁○○所騎乘之機車人車倒地，上訴
    人受有右橈骨骨折併橈神經損傷，被上訴人則受有頭部外傷
    、四肢擦傷等傷害。而上訴人甲○○因上開過失傷害行為，
    業經原法院93年度交易字第265 號刑事判決有期徒刑3 月，
    如易科罰金以300元折算1日確定在案。
  (二)上訴人丁○○於車禍前每月收入為1 萬6,500 元，本件如有
    看護之需，兩造原審協議看護費為每日1,200 元。
  (三)上訴人丁○○因本件車禍，已受領機車強制責任保險金4 萬
    9,892元。
五、兩造爭執之事項為：(一)本件車禍之發生，上訴人丁○○及被
    上訴人是否與有過失？(二)上訴人丁○○及被上訴人因本件車
    禍所受損害得請求賠償之金額為何？
六、本件車禍之發生，上訴人丁○○及被上訴人是否與有過失？
  (一)上訴人丁○○及被上訴人主張上訴人甲○○於前揭時地騎乘
    機車因自路邊起駛之際，疏未注意前後左右有無車輛行人，
    亦未讓行進中之車輛優先通行，而與上訴人丁○○所騎，後
    載被上訴人之機車擦撞，致上訴人丁○○及被上訴人分別受
    有前揭之傷害等事實，有道路事故調查報告表、道路交通事
    故現場圖、診斷證明書附於高雄市政府警察局三民第二分局
    高市警三2 分三字第0930021314號刑案偵查卷，原法院93年
    交易字第265 號卷（見該卷第69頁背面）可稽，且為上訴人
    甲○○所不爭執，自堪信為真實。
  (二)按駕駛人於起步前應顯示方向燈，注意前後左右有無障礙或
    車輛行人，並應讓行進中之車輛行人優先通行。道路交通安
    全規則第89條第1 項第6 款定有明文。而依前揭道路交通事
    故調查報告表所載，本件機車肇事當時天候晴，視距良好，
    市區道路○○路柏油路面，乾燥無缺陷。顯見本件車禍發生
    時，客觀上並無不能注意之情形，乃上訴人甲○○自路邊起
    駛之際，疏未注意前後左右有無車輛行人，亦未讓行進中之
    上訴人丁○○所騎乘之機車先行而肇事，致上訴人丁○○及
    被上訴人受有前揭之傷害。揆諸前開規定，上訴人甲○○之
    騎乘機車行為有過失責任甚明。並與上訴人丁○○及被上訴
    人之受傷，具有相當因果關係。且上訴人甲○○亦因本件機
    車肇事事件，經原法院判決其因過失傷人，處有期徒刑3 月
    ，如易科罰金，以300 元折算1 日確定在案，此亦有原法院
    93年度交易字第265 號刑事判決1 份在卷足憑。是上訴人甲
    ○○就本件車禍之發生，有過失責任，且其過失行為與上訴
    人丁○○及被上訴人之受傷間，有相當因果關係，堪予認定
    。雖上訴人甲○○另以上訴人丁○○騎乘上開機車亦有超速
    及未注意車前狀況而與有過失云云置辯。惟查依前揭警卷所
    附道路交通事故現場圖（見該警卷影本6 頁）所示：本件肇
    事路段為未設有分向設施之直路，路寬4.5 公尺，該路段之
    速限為30公里，兩造於事發後均已移離肇事之機車，而於「
    大眾釣蝦場」東南邊道路上有上訴人丁○○騎乘機車所留2.
    5 公尺及3.4 公尺之兩段刮地痕，其首段刮痕起、迄點分距
    東側路邊各2.6 公尺及2.7 公尺，刮地痕終點距TS90B91 電
    線桿與該道路行向之垂直線1.8 公尺。第2 段刮痕起、迄點
    則距東側路邊各2.3 公尺及2.5 公尺。而上訴人甲○○就肇
    事經過於警訊供稱：「我於上記時間從大眾釣蝦場南側籬笆
    外之空地，由西往東起駛，欲左轉往北行駛產業道路，因視
    線上被該釣蝦場東側籬笆擋致，以致於與沿產業道路由北往
    南行駛之OCZ-187 重機車發生擦撞，對於右手把與我右手把
    擦撞致肇事」等語。此亦有上訴人甲○○之高雄市政府警察
    局交通大隊交通事故談話紀錄表1 份附卷足憑（見同警卷影
    本第8 頁）。是上訴人甲○○將現場圖上所標示屬首段刮地
    痕終點與電線桿垂直線之1.8 公尺距離，誤計入上訴人丁○
    ○機車所遺留之刮地痕，據而為上訴人丁○○騎乘機車於事
    發當時車行時速之推算而認上訴人丁○○騎乘機車超速，此
    與事實已有未合。且按參與交通之人應可信賴其他參與交通
    之對方能遵守交通規則，同時為必要之注意，謹慎採取適當
    之行動，而對於不可知之對方違規行為並無預防之義務，此
    即所謂信賴原則（參閱最高法院91年度台上字第168 號判決
    意旨）。而依前揭道路交通事故現場圖及兩車之行向並上訴
    人甲○○於上開警訊之供述以觀，上訴人甲○○除於起步前
    ，疏未注意前後左右有無障礙或車輛行人，亦未禮讓行進中
    之上訴人丁○○所騎乘之機車優先通行，甚而尚未過道路中
    心點即搶先左轉以致其所騎乘之機車右手把擦撞到上訴人丁
    ○○騎乘之機車右手把，致生本件車禍。而上訴人丁○○依
    規定靠右行駛於道路上，其右邊視線既為大眾釣蝦場之籬笆
    所遮阻，自難對違規突自釣蝦場右側籬笆邊駛出之上訴人甲
    ○○機車採取任何閃避之行動，自難謂其有未注意車前狀況
    之過失，此核與高雄市車輛行車事故覆議鑑定委員會所覆鑑
    定，甲○○駕駛XVP-752 號普重機起駛不當，為肇事原因；
    丁○○駕駛OCZ-187 普重機無肇事原因之結果相符（見上揭
    原法院93年交易字第265 號刑事卷影本第49頁所附該委員會
    93年10月1 日高市府交三字第0930050625號函檢附之鑑定覆
    議意見書）。又上訴人甲○○就此亦未能另行舉證證明上訴
    人丁○○有何超速或未注意車前狀況之情事，是其上揭抗辯
    應不足採。而本件車禍之發生，上訴人丁○○及被上訴人並
    無與有過失，堪予認定。
七、上訴人丁○○及被上訴人因本件車禍所受損害得請求賠償之
    金額為何？
    按汽車、機車或其他非依軌道行駛之動力車輛，在使用中加
    損害於他人者，駕駛人應賠償因此所生之損害。又不法侵害
  　他人之身體或健康者，對於被害人因此喪失或減少勞動能力
    ，或增加生活上之需要時，應負損害賠償責任。又不法侵害
    他人之身體、健康、名譽、自由、信用、隱私、貞操，或不
    法侵害其他人格法益而情節重大，被害人雖非財產上之損害
    ，亦得請求賠償相當之金額。又損害賠償，除法律另有規定
    或契約另有訂定外，應以填補債權人所受損害及所生利益為
    限。民法第191 條之2 前項、第193 條第1項 、第195 條第
    1 項、第216 條第1 項分別定有明文。經查上訴人甲○○於
    前揭時地騎乘機車因過失而肇事。致上訴人丁○○及被上訴
    人受傷之事實，已如前述，則上訴人丁○○及被上訴人依民
    法第191 條之2 前項、第193 條第1 項、第195 條第1 項請
    求上訴人甲○○賠償其所受之損害，即屬有據，應予准許，
    茲就上訴人丁○○及被上訴人請求之項目（按上訴人丁○○
    於原審請求之機車報廢用1,050 元、病房費差額2,600 元部
    分經原判決駁回後，未據上訴人丁○○上訴，而已確定，茲
    不再予贅述）逐一審酌如下：
甲、上訴人丁○○部分：
  (一)醫療費用部分：
    上訴人丁○○主張因上開傷害就醫診治而自費支出財團法人
    長庚紀念醫院高雄分院（下稱長庚醫院醫藥費1 萬3,860 元
    、潘享明骨科外科診所醫藥費1,050 元、藥品費2,355 元計
    1 萬7,265 元並於本院追加93年4 月14日至同年8 月29日醫
    藥費2,740 元，95年5 月8 日至同年8 月28日醫藥費2,861
    元，95年9 月26日至同年12月20日醫藥費1,060 元，計6,66
    1 元，業據其提出收據39紙為證，並為上訴人甲○○所不爭
    執，堪予採信，是上訴人丁○○請求賠償醫藥費2 萬3,926
    元（即1 萬7,265 元+6,661元=2萬3,926 元）為有理由，應
    予准許。
  (二)看護費部分：
    本件上訴人丁○○主張其傷勢需人看護6 個月；上訴人甲○
    ○則辯稱並無看護之必要云云。然查長庚醫院就此於94年9
    月30日以（94）長庚院高字第483462號函表示：丁○○於93
    年4 月3 日經急診入院，93年4 月6 日出院，住院期間及出
    院後3 個月內均有僱請全日看護之必要。評估其受傷後勞動
    能力減少40% ，建議後續需接受復健治療2 年後，再評估神
    經損傷及肌力是否已痊癒等語，此有該院上開函文附卷可稽
    （見原審卷第107 頁），是上訴人丁○○於3 日之住院期間
    及出院後之3 個月內，應認有僱請全日看護之必要。上訴人
    丁○○主張看護期間為6 個月，及上訴人甲○○辯稱並無看
    護之必要云云，均無理由。而上訴人丁○○於上開期間因由
    家人看護，雖無實際看護費之支出，然此基於親屬身分關係
    所付出之勞力，並非不能評價為金錢，且係因兩者身分關係
    所付出之勞力，自不能加惠於加害人之上訴人甲○○，故應
    衡量及比照僱用職業護士看護之情形，認上訴人丁○○應受
    有相當於看護費之損害而得向上訴人甲○○請求賠償。又本
    件若有看護之需，其看護費以每日1,200 元計算等情，已為
    兩造於原審所不爭執，而如前述，則上訴人丁○○因上開傷
    害而支出之看護費應為11萬1,600 元（即1,200 ×93＝11萬
    1,600 元）上訴人丁○○於此範圍內之請求，即為有理由，
    應予准許。至於上訴人丁○○雖於本院追加請求前揭93日之
    看護費7 萬4,400 元（即800 元93=7萬4,400 元），惟兩
    造既已於原審合意本件若有看護之需，其看護費以每日1,
    200 元計算等情，則其追加請求看護費以每日2,000 元計算
    之差額部分（即2,000 元-1,200元=800元）之93日總額7 萬
    4,400 元即屬無理由，不應准許。
  (三)第2次手術費用部分：
    上訴人丁○○主張其傷勢有為第2 次手術之需，預估支出23
    萬5,865 元云云，而上訴人甲○○固不否認上訴人丁○○之
    傷勢日後有再為第2 次手術之需。惟查上訴人丁○○日後需
    接受鋼板取出術，預估健保支付費用約3 萬元，部分負擔及
    自費材料費用約5,000 元等情，亦有長庚醫院94年10月11日
   （94）長庚院高字第492845號函在卷可稽（見原審卷第127頁
    ），又上訴人主張其於第2 次手術後所需之複診及復健次數
    ，為第1 次手術後之3 分之1 即4,435 元。上訴人甲○○應
    再給付4,435 元等情，亦為上訴人甲○○所不爭執（見本院
    卷第201 頁），是上訴人丁○○請求上訴人甲○○賠償第2
    次手術費用9,435 元（即5,000 元+4,435元=9,435元）部分
    ，即為有理由，應予准許，逾此部分之請求，即屬無理由，
    應予駁回。
  (四)工作損失部分：
    上訴人丁○○主張其於受傷前，每月收入為1 萬6,500 元，
    因上開傷害，其於2 年內無法工作，共損失39萬6,000 元（
    即1萬6,500 元24=39萬6,000元）云云，惟查：
    上訴人甲○○除對上訴人丁○○受傷前每月收入1 萬6,50
      0 元不爭執外，餘則予以否認。然查依前開長庚醫院94年
      9 月30日（94）長庚院高字第483462號函所示，上訴人於
      93年4 月3 日經急診入院，93年4 月6 日出院，住院期間
      及出院後3 個月內均有僱請全日看護之必要，又需第2次
      手術堪認上訴人丁○○因受前揭傷害而無法工作之期間為
      3 個月又4 日（即第1 次手術住院期間3 日，需全日看護
      之3 個月及第2 次手術丁○○主張之1 日）是其受有喪失
      勞力之損害為5 萬1,700 元〔即1 萬6,500 元（3 ＋30
      分之4）=5 萬1,700 元〕。
    又依長庚醫院94年9 月30日（94) 長庚院高字第483462號
      函所示……評估其（即上訴人丁○○）受傷後勞動能力減
      少40% 建議後續需接受復健治療2 年後，再評估神經損害
      及肌力是否已痊癒等情。次依該院94年9 月2 日（94）長
      庚院高字第481403號函所載……另其橈神經損傷之傷勢並
      未達到殘廢程度等語（見原審卷第87頁），復依該院95年
      8 月28日（95）長庚院高字第571124號函所示：上訴人丁
      ○○95年5 月8 日最後就診日時，其右橈股骨折已癒合，
      右正中神經及右橈神經尚未完全康復，右腕肌力為3 分（
      滿分為5 分）等情，又上訴人丁○○術後經2 年治療，右
      橈神經損傷無法完全恢復（依據95年8 月11日之神經傳導
      檢查）造成右手第2 指、第3 指手指功能永久性障礙，無
      法恢復，符合勞保殘廢給付第11級給付標準，須持續復健
      治療等情，亦有長庚醫院95年12月20日診字第52112 號診
      斷證明書在卷足憑（見本院卷第175 頁）則上訴人丁○○
      橈神經損傷雖未達殘廢程度。惟其右手第2 指、第3 指功
      能永久性障礙，無法恢復。足徵本件事故發生後，上訴人
      丁○○即因該傷害而減損勞動能力40% 。而上訴人丁○○
      為民國46年10月10日生，此有戶籍謄本1 份附卷足憑，依
      勞動基準法第54條第1 項第1 款規定，勞工之強制退休年
      齡60歲，故從93年4 月3 日受傷，經3 個月之全日看護再
      加計4 日之手術住院期間，則上訴人丁○○自93年7 月7
      日復職之日起計算至60歲退休時止，應有13年3 個月又3
      日之工作收入，上訴人丁○○於本件事故發生前平均每月
      收入為1 萬6,500 元，每年勞動能力損失為7 萬9,20 0（
      計算式：1 萬6,500 元40% 12=7萬9,200 元）依霍夫
      曼計算式扣除中間利息，是以上訴人丁○○請求其中13年
      之勞動能力損失80萬9,036 元〔計算式：7 萬9,200 
      10.00000000 （即13年之霍夫曼係數）=80 萬9,036 元〕
      應屬有據，應予准許。
    綜上，上訴人受有之工作損失為86萬736 元即（即5 萬1,
      700 元＋80萬9,036 元=86 萬736 元），則其請求上訴人
      甲○○賠償工作損失86萬736 元〔其中5 萬1,700 元及41
      萬3,036 元（即80萬9,036 元-39 萬6,000 元=41 萬3,03
      6 元）為追加部分，另15萬8,400 元為原判決准許部分，
      所餘23萬7,600 元（即原請求39萬6,000 元-15萬8,400元
      =23 萬7,600 元）為原判決誤予駁回部分）〕即為有理由
      ，應予准許。
  (五)精神慰撫金部分：
    本件上訴人丁○○因上訴人甲○○之過失而肇生上開車禍致
    受有右橈骨骨折併橈神經損傷，須經2 次開刀，住院及長期
    復健治療，目前其有橈骨骨折雖已癒合，而其橈骨神經固未
    達殘廢程度，惟其肌力之評估仍減少40% ，並無法改善，已
    如前述，是其精神上自受有相當之痛苦，堪予認定。爰審酌
    上訴人丁○○為高中畢業，目前自營建材行，月入為1 萬6,
    500 元，其92年度綜合所得稅申報之所得額為7 萬8,000 元
    ，名下並有汽車1 輛，投資1 筆，財產總額為45萬元。另上
    訴人甲○○為高中畢業，目前為台塑重工股份有限公司員工
    ，月入約為5 萬元，92年度綜合所得稅申報之所得額為121
    萬8, 817元，其名下有房屋、土地各1 筆、投資2 筆，財產
    總額275 萬6,810 元等情已為兩造所不爭執，並有稅務電子
    閘門財產所得調件明細表附卷可憑，暨兩造社會地位、經濟
    狀況及上訴人丁○○所受痛苦之程度，認上訴人丁○○請求
    上訴人甲○○賠償之精神慰撫金以4 萬元為適當，逾此部分
    之請求，即屬無理由，不應准許。
乙、被上訴人丙○○部分：
    被上訴人因本件車禍受有頭部外傷，四肢擦傷等傷害已如前
    述，是其因上訴人之過失肇事而需就醫治療，其精神上自受
    有相當之痛苦，亦堪認定。爰審酌被上訴人目前尚為高中在
    學學生，名下亦無財產，另上訴人甲○○為高中畢業，月入
    約為5 萬元，92年度綜合所得稅申報之所得額為121 萬
    8,817 元，其名下有房屋、土地各1 筆、投資2 筆，財產總
    額275 萬6,810 元等情已如前述，暨兩造之社會地位、經濟
    狀況及被上訴人所受之傷害，於入院治療後6 小時即出院，
    （此有長庚醫院診斷證明書附於原法院93年度交易字第265
    號刑事卷影本第70頁足稽）等一切情狀，認被上訴人請求上
    訴人甲○○賠償之精神慰撫金以5 萬元為適當，其逾此部分
    之請求，即為無理由，不應准許。
八、綜上所述，上訴人丁○○及被上訴人因上訴人甲○○之過失
    所致之本件車禍事件，上訴人丁○○並受有140 萬5,697 元
    之損害（即醫療費用2 萬3,926 元、看護費11萬1,600 元、
    第2 次手術費用9,435 元，工作損失86萬,736元精神慰撫金
    40萬元），被上訴人並受有5 萬元之損害（即精神慰撫金5
    萬元）。惟按強制汽車責任保險法第32條規定，保險人依本
    法所為之保險給付，視為被保險人損害賠償金額之一部分，
    被保險人受賠償請求時得扣除之。本件上訴人丁○○業已受
    領強制機車責任保險金4 萬9,892 元等事實，業經上訴人丁
    ○○陳明在卷，並為上訴人甲○○所不爭執，因之，上訴人
    丁○○得請求上訴人甲○○賠償之金額為135 萬5,805 元（
    即140 萬5,697 元-4萬9,892 元=135萬5,805 元）被上訴人
    得請求上訴人甲○○賠償之金額為5 萬元，是上訴人丁○○
    、被上訴人分別請求上開金額及法定遲延利息，即為有理由
    ，應予准許，從而原審判決上訴人甲○○應給付上訴人丁○
    ○64萬2,373 元（即醫藥費1 萬7,265 元、看護費11萬1,60
    0 元、第2 次手術費5,000 元，工作損失15萬8,400 元、精
    神慰撫金40萬元並扣除已受領之強制機車責任保險金4 萬9,
    892 元），給付被上訴人5 萬元及均自起訴狀繕本送達之翌
    日即94年6 月11日起至清償日止，按週年利率百分之五計算
    之利息部分，且分別依兩造之陳明及依職權為准免假執行，
    假執行之宣告即為有理由，上訴人甲○○上訴意旨指摘原判
    決此部分不當求予廢棄改判，另上訴人丁○○上訴意旨指摘
    原判決駁回其另10萬元部分之精神慰撫金部分，亦為不當，
    求予廢棄改判，均非有理由，應予駁回。又上訴人丁○○請
    求之24萬2,035 元部分〔即第2 次手術費4,435 元及工作損
    失23萬7,600 元（即原請求39萬6,000 元-15 萬8,400 元=2
    3 萬7,600 元）〕應予准許；另被上訴人得請求上訴人甲○
    ○賠償之精神慰撫金5 萬元，均如前述，乃原判決就上訴人
    丁○○請求之24萬2,035 元部分予以駁回，並命上訴人甲○
    ○應給付被上訴人15萬元，均有未洽。上訴人丁○○、甲○
    ○分別上訴指摘原判決各該不利於己部分為不當，求予廢棄
    ，即為有理由，應由本院將前揭部分，法定遲延利息及訴訟
    費用（除確定部分外）之裁判均予廢棄，並改判如主文第2
    項、第5 項之所示。又上訴人丁○○於本院追加請求上訴人
    甲○○賠償之47萬1,397 元〔即醫藥費用6,661 元，工作損
    失（喪失勞力部分）5 萬1,700 元及41萬3,036 元（即勞動
    能力損失80萬9,036 元-39 萬6,000 元=41 萬3,036 元〕及
    自最後追加之訴狀繕本送達翌日即95年12月28日起至清償日
    止，按週年利率百分之五計算之利息部分為有理由，應予准
    許，亦如前述，爰判決如主文第3 項所示。至於上訴人丁○
    ○追加請求47萬1,397 元自94年6 月11日（即起訴狀繕本送
    達翌日）起至95年12月27日止，按週年利率百分之五計算利
    息部分為無理由；又其追加請求看護費7 萬4,400 元部分，
    不應准許，亦如前述，是上訴人丁○○此部分追加之訴均為
    無理由，應予駁回。
九、本件事證已臻明確，兩造其餘攻擊防禦方法，核與本案判決
    結果無影響，爰不一一論述。
十、據上論結，本件上訴人丁○○、甲○○之上訴，及上訴人丁
    ○○之追加之訴均為一部有理由，一部無理由，依民事訴訟
    法第449 條第1 項、第450 條、第79條、第85條第1 項前段
    ，判決如主文。
中　　華　　民　　國　　96　　年　　3　　月　　28 　　日
                            民事第三庭
                                審判長法官  張國彬
                                法      官  簡色嬌
                                法      官  吳登輝
以上正本證明與原本無異。
本件判決不得上訴。
中　　華　　民　　國　　96　　年　　4 　　月　　2 　　日
                                書  記  官  張明賢
                                                    ＷＦ
